臺灣彰化地方法院刑事判決　　　　　　　100年度易字第977號
公　訴　人　臺灣彰化地方法院檢察署檢察官
被　　　告　洪寬喜
上列被告因竊盜案件，經檢察官提起公訴（100 年度偵字第5664
號），本院判決如下：
    主    文
洪寬喜犯竊盜未遂罪，累犯，處拘役伍拾玖日，如易科罰金，以
新臺幣壹仟元折算壹日。扣案之鐵絲壹支沒收。
    犯罪事實
一、洪寬喜前於民國99年間因竊盜案件，經本院以99年度簡字第
    963 號判決判處應執行有期徒刑4 月確定，甫於99年12月30
    日易科罰金執行完畢。詎仍不知悔改，復意圖為自己不法之
    所有，於100 年6 月27日20時21分許（起訴書誤載為22分許
    ）攜帶其所有非屬兇器之鐵絲1 支前往位於彰化縣芳苑鄉○
    ○村○○路284 號之彰聯超市，並將該鐵絲自彰聯超市經營
    者陳仲坤擺放於彰聯超市外位於加水機旁之娃娃機（下稱系
    爭娃娃機）右側板轉角處上圓孔（該圓孔為前經不詳人士以
    不詳方式鑿出之圓孔）伸入該娃娃機，再以該鐵絲攪動勾取
    機內之娃娃、飾品，而著手於竊取其內之娃娃、飾品等物，
    惟洪寬喜於行竊之際，為前往彰聯超市購物之顧客林天佑察
    覺有異報警處理，同日20時22分許並經據報到場處理之警員
    謝金成當場查獲，始未得逞，並扣得上開行竊所用之鐵絲1
    支，而查悉上情。
二、案經彰化縣警察局芳苑分局報告臺灣彰化地方法院檢察署檢
    察官偵查起訴。
一、證據能力部分：
  (一)按被告以外之人於偵查中向檢察官所為陳述，除顯有不可信
    之情況者外，得為證據，同法第159 條之1 第2 項定有明文
    。偵查中對被告以外之人（包括證人、鑑定人、告訴人、被
    害人及共同被告等）所為之偵查筆錄，或被告以外之人向檢
    察官所提之書面陳述，性質上均屬傳聞證據。惟現階段刑事
    訴訟法規定檢察官代表國家偵查犯罪、實施公訴，依法其有
    訊問被告、證人及鑑定人之權，證人、鑑定人且須具結，而
    實務運作時，檢察官偵查中向被告以外之人所取得之陳述，
    原則上均能遵守法律規定，不致違法取供，其可信度極高，
    職是，被告以外之人前於偵查中已具結而為證述，除反對該
    項供述得具有證據能力之一方，已釋明「顯有不可信之情況
    」之理由外，不宜以該證人未能於偵訊中接受他造之反對詰
    問為由，即遽指該證人於偵查中之陳述不具證據能力。查證
    人即據報前往案發現場之警員謝金成於偵訊中陳述時，業經
    檢察官諭令具結，其證詞之憑信性已獲擔保，被告亦均未釋
    明上開供述有顯不可信之情況，依前開說明，本院認證人謝
    金成上開於偵查中具結後之證言自應具有證據能力。
  (二)案發現場照片4 張，均係以科學、機械之方式所為忠實且正
    確之紀錄；扣案之鐵絲1 支，係經警察依法所扣得，此有彰
    化縣警察局芳苑分局搜索扣押筆錄及扣押物品目錄表在卷可
    稽（警卷第5 頁至第7 頁），性質上均非供述證據，自均無
    刑事訴訟法第159 條第1 項規定傳聞法則之適用，且與本案
    具有關聯性，並均經本院於審理時當庭直接提示而為合法之
    調查，公訴人及被告均陳述對證據能力無意見，而本院又查
    無有應不具證據能力之情事，自亦均認有證據能力。
二、訊據被告洪寬喜固坦承於上開時間前往彰聯超市，且於拉動
    系爭娃娃機上鐵絲時為警逮捕，惟矢口否認有何竊盜未遂之
    犯行，辯稱：其是到彰聯超市去玩娃娃機，但看見最右邊那
    臺娃娃機插有1 支鐵絲，所以好奇去拉該鐵絲，該鐵絲本來
    就插在娃娃機上，並不是其插進去的，其並沒有要偷娃娃機
    內的物品云云。惟查：
  (一)證人即報案人林天佑於本院審理時證稱：伊於案發當晚8 時
    許開車載伊太太前往芳苑鄉的彰聯超市買東西，而伊的太太
    進去彰聯超市買東西時，伊就將車熄火停在彰聯超市外面等
    ，後來就看到有1 輛機車騎過來又騎過去2 、3 趟，等到沒
    有人了，該機車駕駛就將機車停著，並將1 支長長且整支沒
    有折起來的鐵線從機車前面腳踏墊上拿出來，並以右手拿到
    彰聯超市外面最右側位於加水機旁的娃娃機，再將該鐵線從
    娃娃機側面整支伸進去攪動，所以伊才會打電話到派出所報
    案，當晚雖然有下毛毛雨，但因為伊車子是停在彰聯超市前
    面，離被告竊取的娃娃機很近，大約只有1 支曬衣竿的距離
    ，而且彰聯超市外面有燈光，娃娃機本身也有燈光，所以伊
    可以看的很清楚，後來謝金成警員據報到場抓被告時，伊才
    離開現場等語（本院卷第40頁至第42頁），本院審酌證人林
    天佑僅係偶然前往彰聯超市購物，並因被告騎乘機車於彰聯
    超市附近多次繞行之舉止，始注意並發現被告持自備鐵絲伸
    入前開娃娃機內攪動，證人林天佑既與被告素不相識，二人
    間亦無任何恩怨糾葛或債權債務關係存在，證人林天佑斷無
    甘冒偽證重責，而刻意設詞誣陷被告之理，況案事發迄今已
    將近4 個月，惟證人林天佑除能清晰記憶案發當日之天氣，
    且所為證述核與案發當日拍攝之現場照片相符外（警卷第9
    頁），更得就其停放車輛之位置、被告自備鐵條置放於機車
    上之位置、被告所竊取之系爭娃娃機臺擺放位置等節，均得
    逐一仔細加以說明，苟非親身經歷，實無法牢記其杜撰情節
    ，而為詳盡證述之理，證人林天佑所證應堪憑採，是扣案之
    鐵絲1 支應係被告所有並攜帶至彰聯超市前，且由被告將該
    鐵絲伸入娃娃機內攪動勾取物品，殆無疑義。
  (二)另證人即據報到場處理之員警謝金成於偵訊中證稱：案發當
    時所內同仁打電話告訴伊在彰聯超市有人用鐵條在竊取娃娃
    機內的東西，所以伊就趕到現場，並看見被告手持1 根鐵條
    ，而且手也在動，而被告一看見伊，就趕快將鐵條抽出來等
    語（偵卷第20頁反面）；復於本院審理時證稱：案發當日伊
    在執行巡邏勤務，因為報案民眾是直接打電話到派出所，所
    以值班同仁在當日晚上8 時21分打電話給伊說彰聯超市有人
    拿鐵條在弄娃娃機，伊據報後約1 分鐘到現場後，就看見被
    告站在彰聯超市外最右邊靠近加水站的娃娃機旁，且手拿著
    扣案的鐵條想要抽出來，該鐵條是從娃娃機臺轉角處右側1
    個不到直徑1 公分的小圓孔伸進去裡面的，但該圓孔應該不
    是當時挖的洞，因為如果是當時挖的洞，地上應該會有木屑
    ，但是伊有確認過現場當時並沒有木屑，而且該鐵絲應該沒
    有辦法直接穿過娃娃機的側板等語（本院卷第42頁反面至第
    44頁反面）。參以扣案之鐵絲1 支雖為金屬材質，然重量輕
    盈、質地柔軟，且鐵絲二側均非呈尖銳狀乙節，業據本院當
    庭勘驗屬實，有扣案鐵絲1 支及本院勘驗筆錄1 份在卷供參
    （本院卷第23頁反面），則系爭娃娃機右側側板轉角處上之
    圓孔是否為被告所破壞，不無疑問，而證人即彰聯超市經營
    者陳仲坤於本院審理時亦證稱：案發前伊幾乎每天都會去巡
    視這些娃娃機，案發當日伊雖然沒有特別去看系爭娃娃機右
    側是否有圓孔，但之前就曾發現在不同地方都有些小孔，只
    是系爭娃娃機上的圓孔是何時被破壞的伊並不清楚等語（本
    院卷第45頁反面至第46頁），是基於「罪疑唯輕」之法律原
    則，尚不得率以推測之方式逕行認被告確有此部分行為，公
    訴意旨認係被告以不詳方式破壞系爭娃娃機側面木板，尚有
    未洽，應認系爭娃娃機右側板轉角處圓孔係前經不詳人士以
    不詳方式鑿出，而被告係利用原本即存在系爭娃娃機右側板
    轉角處上之圓孔，將扣案之鐵絲伸入系爭娃娃機中勾取欲竊
    取娃娃、飾品等物，而為本案犯行，應屬無疑。
  (三)對被告有利及辯解不採之理由：
  1.被告前於偵訊中先辯稱：因為其要玩娃娃機，但該娃娃機內
    的鐵條擋住夾娃娃的夾子，所以其才要將該鐵條抽出來云云
    （偵卷第20頁反面）；然經檢察官質以：現場尚有其他娃娃
    機，為何不玩其他機臺時，被告立即更異其詞供稱：其只是
    因為好奇才要將鐵條抽出云云（偵卷第20頁反面），則被告
    前後供述歧異，且因應案件之偵辦而為不同之供詞，是否可
    信，不無疑問。
  2.被告於偵訊中雖以前詞置辯，然被告於本院審理中再更異前
    詞辯稱：其當晚是到彰聯超市去玩娃娃機，且已經將10元硬
    幣投入最右邊在加水機旁的那臺娃娃機，但因為娃娃機的夾
    子被鐵條擋住，所以才要把鐵條拉起來云云（本院卷第48頁
    反面），然被告迭於警詢、偵訊及本院準備程序中均辯稱：
    其一到彰聯超市，就發現彰聯超市位於加水機旁之娃娃機內
    有有1 支鐵條云云（警卷第1 頁反面、偵卷第16頁、第20頁
    反面、本院卷第22頁反面），惟於本院審理時竟辯稱投幣後
    發現夾子被鐵絲擋住，所以才要拔出該鐵條云云，顯見被告
    所為之供詞，應係臨訟編篡故事，並無可採之處。另彰聯超
    市門口側邊擺放之娃娃機共有6 臺，且該6 臺娃娃機所擺放
    供人夾取之物品均大致相同乙節，有案發現場照片2 張在卷
    足憑（警卷第9 頁），並為被告所承認（本院卷第49頁），
    衡情，把玩娃娃機之目的即是欲操作娃娃機內之夾子夾取娃
    娃機內擺放之物品，則被告如確係前往彰聯超市前把玩娃娃
    機，自當選擇沒有障礙物阻擋夾取娃娃機內物品之機臺，豈
    可能於明知系爭娃娃機已有鐵絲擋住娃娃機夾子路徑之情形
    下，仍刻意選擇該無法夾取物品之機臺把玩？被告前開所辯
    ，顯與常情不符，不足採信。
  (四)至被告雖聲請本院調閱彰聯超市之監視器錄影畫面及傳喚證
    人即實際擁有系爭娃娃機之業者吳昆龍。惟查：彰聯超市之
    監視器故障並無任何錄影資料，業經被害人陳仲坤於本院審
    理供陳明確（本院卷第47頁反面），是被告此部分所聲請調
    查之證據已不能調查，爰依刑事訴訟法第163 條之2 第2 項
    第1 款規定，駁回被告此部分調查證據之聲請；另證人吳坤
    龍於本案發生時並未位於案發現場，且吳坤龍係每隔2 日至
    3 日才會至彰聯超市外補充娃娃機內之娃娃、飾品乙節，亦
    據被告於本院審理時供述甚詳，是傳喚證人吳坤龍顯與本案
    待證事實無重要關係，爰依同條項第2 款規定，駁回被告此
    部分調查證據之聲請，附此敘明。
  (五)綜上所述，本案事證明確，被告犯行堪以認定，應依法論科
    。
四、按刑法第321 條第1 項第3 款之攜帶兇器竊盜罪，係以行為
    人攜帶兇器竊盜為其加重條件，此所謂兇器，其種類並無限
    制，凡客觀上足對人之生命、身體、安全構成威脅，具有危
    險性之兇器均屬之（最高法院79年台上字第5253號判例意旨
    參照），本案被告為前開犯行時，確攜帶扣案鐵絲1 支，業
    如前述，然該鐵絲全長約94公分、直徑2 毫米，雖為金屬材
    質，然重量很輕，質地柔軟可輕易折成彎曲狀，該鐵絲一側
    彎曲成圓圈狀且無任何尖銳形狀，另一側雖非圓滑型態，然
    亦非成尖銳狀乙節，業據本院勘驗屬實，有本院勘驗筆錄1
    份附卷可稽（本院卷第23頁反面），因該鐵絲之二端均非呈
    尖銳狀，且金屬部分係屬細長、柔軟，體積非巨，尚難認扣
    案之鐵絲在客觀上足以對人之生命、身體及安全構成威脅，
    具有危險性，揆諸前揭說明，即難謂該鐵絲為刑法第321 條
    第1 項第3 款所稱之兇器。是核被告所為，係犯刑法第320
    條第3 項、第1 項之竊盜未遂罪，公訴意旨認被告係犯攜帶
    兇器竊盜未遂罪，容有誤會，惟二者之基本社會事實同一，
    爰依法變更起訴法條，附此敘明。又被告已著手於竊盜犯行
    之實施，惟未生竊得財物之犯罪結果，屬未遂犯，爰依刑法
    第25條第2 項規定減輕其刑。被告有前揭刑案執行完畢之情
    形，此有臺灣高等法院被告前案紀錄表1 份在卷可按，被告
    受有期徒刑之執行完畢後，5 年內故意再犯本案法定本刑有
    期徒刑以上之罪，為累犯，應依刑法第47條第1 項規定加重
    其刑，並依法先加後減之。爰審酌被告素行不佳，猶未思改
    過遷善，不思循正途以獲取個人所需，竟圖以行竊手段，貪
    圖不勞而獲之非法利益，惟衡酌其行竊尚未得手，犯罪所生
    之損害非鉅，兼衡其之犯罪動機、目的、手段及犯後態度等
    一切情狀，量處如主文所示之刑，以示懲儆。扣案之鐵絲1
    支，既係被告攜帶前往彰聯超市，當為被告所有供其為本案
    犯行所用之物，爰依刑法第38條第1 項第2 款規定，宣告沒
    收如主文所示。
據上論斷，應依刑事訴訟法第299 條第1 項前段、第300 條，刑
法第320 條第1 項、第3 項，刑法第25條第2 項、第47條第1 項
、第38條第1 項第2 款，刑法施行法第1 條之1 第1 項、第2 項
前段，判決如主文。
本案經檢察官蔡奇曉到庭執行職務。
中    華    民    國   100    年    11    月    3     日
                  刑事第八庭  審判長法  官  游秀雯
                                    法  官  田德煙
                                    法  官  江彥儀
以上正本證明與原本無異。
如不服本判決應於收受判決後10日內向本院提出上訴書狀，並應
敘述具體理由；其未敘述上訴理由者，應於上訴期間屆滿後20日
內向本院補提理由書（均須按他造當事人之人數附繕本）「切勿
逕送上級法院」。
告訴人或被害人對於判決如有不服具備理由請求檢察官上訴者，
其上訴期間之計算係以檢察官收受判決正本之日期為準。
中    華    民    國   100    年    11    月    3     日
                                    書記官  黃明慧
附錄本案論罪科刑法條：
刑法第320條
意圖為自己或第三人不法之所有，而竊取他人之動產者，為竊盜
罪，處5 年以下有期徒刑、拘役或5 百元以下罰金。
意圖為自己或第三人不法之利益，而竊佔他人之不動產者，依前
項之規定處斷。
前二項之未遂犯罰之。